ACORDAO-COMPLETO-2381987

ACÓRDÃO 2650/2019 ATA 42/2019 - PLENÁRIO

VISTOS, relatados e discutidos estes autos de representação a respeito de possíveis irregularidades relacionadas à Concorrência 8/2019, realizada de forma conjunta pela Confederação Nacional da Indústria (CNI) ; Serviço Social da Indústria (Sesi) – Departamento Nacional; Serviço Nacional de Aprendizagem Industrial (Senai) – Departamento Nacional e Instituto Euvaldo Lodi – Núcleo Central (IEL) ;
ACORDAM os Ministros do Tribunal de Contas da União, reunidos em Sessão do Plenário, ante as razões expostas pelo Relator, em:
9.1. conhecer da presente representação, satisfeitos os requisitos de admissibilidade previstos no art. 237, inciso VII, do Regimento Interno deste Tribunal c/c o art. 87, § 2º, da Lei 13.303/2016, para, no mérito, considerá-la improcedente;
9.2. indeferir o requerimento de concessão da medida cautelar;
9.3. dar ciência da presente decisão à representante;
9.4. arquivar o presente processo, com fundamento no art. 169, inciso V, do Regimento Interno do TCU.

Representação formulada acerca de indícios de irregularidades relacionados à concorrência que tem por objeto a contratação de empresas especializadas na prestação de serviços em soluções digitais sob demanda.

Confederação Nacional da Indústria (CNI); Serviço Social da Indústria (Sesi) - Departamento Nacional; Serviço Nacional de Aprendizagem Industrial (Senai) - Departamento Nacional e Instituto Euvaldo Lodi - Núcleo Central (IEL).

3. Representante: Regina Pacheco & Coelho Consultoria em Informática Ltda.

13.1. Ministros presentes: Ana Arraes (na Presidência), Walton Alencar Rodrigues, Benjamin Zymler, Raimundo Carreiro, Bruno Dantas e Vital do Rêgo (Relator).
13.2. Ministro-Substituto convocado: Augusto Sherman Cavalcanti.
13.3. Ministros-Substitutos presentes: Marcos Bemquerer Costa, André Luís de Carvalho e Weder de Oliveira.

VITAL DO RÊGO

Trata-se de representação (peça 1) formulada pela empresa Regina Pacheco & Coelho Consultoria em Informática Ltda. (Produtiva) sobre indícios de irregularidades relacionados à Concorrência 8/2019, do tipo técnica e preço, realizada de forma conjunta pela Confederação Nacional da Indústria (CNI) ; Serviço Social da Indústria (Sesi) – Departamento Nacional; Serviço Nacional de Aprendizagem Industrial (Senai) – Departamento Nacional e Instituto Euvaldo Lodi – Núcleo Central (IEL) , que tem por objeto a contratação de duas empresas especializadas na prestação de serviços em soluções digitais sob demanda (peça 4, p. 1) .
2.	Transcrevo a seguir a instrução de mérito elaborada pela Secretaria de Aquisições Logísticas – Selog (peça 5) , que contou com a anuência do escalão gerencial daquela unidade (peças 6 e 7) :
	Análise quanto à plausibilidade jurídica e quanto à necessidade de adoção de medida cautelar:
5.	O item 3.8 do Edital da Concorrência 8/2019 (peça 4, p. 4-5) , ao tratar da qualificação econômico-financeira, afirma que as licitantes deverão apresentar:
3.8.2. Balanço patrimonial e Demonstrações contábeis do último exercício social, já registrados na Junta Comercial ou apresentados via SPED, que comprovem a boa situação financeira da empresa.
 (...) 
3.8.2.2. Com relação às demais empresas, o balanço patrimonial e as demonstrações contábeis devem constar das páginas correspondentes do Livro Diário, devidamente autenticado na Junta Comercial da sede ou do domicílio do licitante (ou em outro órgão equivalente) , com os competentes termos de abertura e de encerramento.
6.	De acordo com as alegações da representante, a sua inabilitação ocorreu porque, segundo o entendimento da Comissão de Licitação (peça 4, p. 109) , a empresa não atendera completamente ao item 3.8.2 do Edital da Concorrência 8/2019, pois, apesar da apresentação do Balanço Patrimonial e Demonstrações Contábeis do último exercício social, estes documentos foram registrados no Cartório de Notas, e não na Junta Comercial, como requer a legislação para o caso de sociedade limitada.
7.	O Decreto 1.800/1996, que regulamenta a Lei 8.934/1994, que dispõe sobre o Registro Público de Empresas Mercantis e Atividades Afins, afirma em seu art. 78 que:
Art. 78. As Juntas Comerciais autenticarão, segundo instruções normativas do Departamento Nacional de Registro do Comércio - DNRC:
I - os instrumentos de escrituração das empresas mercantis e dos agentes auxiliares do comércio;
II - os documentos arquivados e suas cópias;
III - as certidões dos documentos arquivados.
Parágrafo único. Os instrumentos autenticados na forma deste artigo, referidos nos incisos I e III e as cópias dos documentos referidas no inciso II não retirados no prazo de trinta dias, contados do seu deferimento, poderão ser eliminados.
8.	A representante afirma que o entendimento da Comissão de Licitação está equivocado, porque na documentação apresentada consta o balanço patrimonial de 2018 registrado na Junta Comercial, e tal entendimento também está desatualizado, tendo em vista a evolução da legislação que trata da matéria. E nesse particular, o recurso apresentado contra a decisão da Comissão de Licitação (peça 4, p. 114-127) traz um apanhado histórico, onde resta demonstrado que a autenticação de livros contábeis das empresas poderá ser feita por meio do Sistema Público de Escrituração Digital (Sped) , e esta autenticação será comprovada pelo recibo de entrega emitido pelo Sped, dispensando a autenticação física desses livros.
9.	A Lei Complementar 147/2014 incluiu os artigos 39-A e 39-B, alterando a redação original do art. 39 da Lei 8.934/1994 (que dispõe sobre o Registro Público de Empresas Mercantis e Atividades Afins) , ao tratar das autenticações:
Lei 8.934/1994, alterada pela Lei Complementar 147/2014
Art. 39. As juntas comerciais autenticarão:
I - os instrumentos de escrituração das empresas mercantis e dos agentes auxiliares do comércio;
II - as cópias dos documentos assentados.
Parágrafo único. Os instrumentos autenticados, não retirados no prazo de 30 (trinta) dias, contados da sua apresentação, poderão ser eliminados.
Art. 39-A.  A autenticação dos documentos de empresas de qualquer porte realizada por meio de sistemas públicos eletrônicos dispensa qualquer outra.  (Incluído pela Lei Complementar nº 147, de 2014) 
Art. 39-B.  A comprovação da autenticação de documentos e da autoria de que trata esta Lei poderá ser realizada por meio eletrônico, na forma do regulamento. (Incluído pela Lei Complementar nº 147, de 2014) 
10.	Em 2016, sobreveio a edição do Decreto 8.683, trazendo em seu texto a dispensa da autenticação física, sendo esta substituída pela autenticação da Escrituração Contábil Digital (ECD) , transmitida através do Sistema Público de Escrituração Digital (Sped) , que leva em consideração o próprio recibo de entrega que o programa gerador emite no momento da transmissão. Desse modo, o art. 78 do Decreto 1.800/1996 sofreu a seguinte alteração:
Art. 78-A.  A autenticação de livros contábeis das empresas poderá ser feita por meio do Sistema Público de Escrituração Digital - Sped de que trata o Decreto nº  6.022, de 22 de janeiro de 2007, mediante a apresentação de escrituração contábil digital.  (Incluído pelo Decreto nº 8.683, de 2016) . 
§ 1º A autenticação dos livros contábeis digitais será comprovada pelo recibo de entrega emitido pelo Sped.  (Incluído pelo Decreto nº 8.683, de 2016) 
§ 2º  A autenticação prevista neste artigo dispensa a autenticação de que trata o art. 39 da Lei nº  8.934, de 18 de novembro de 1994, nos termos do art. 39-A da referida Lei. (Incluído pelo Decreto nº 8.683, de 2016) .
11.	No tocante à autenticação dos Livros Diário e Razão, o Decreto 9.580/2018, que revogou o Decreto 3.000/1999, assim prevê:
Art. 273. Além dos demais livros exigidos por lei, é indispensável o livro diário, que deverá ser entregue em meio digital ao Sped.
Art. 274. A pessoa jurídica tributada com base no lucro real deverá manter, em boa ordem e de acordo com as normas contábeis recomendadas, livro-razão para resumir e totalizar, por conta ou subconta, os lançamentos efetuados no livro diário, mantidas as demais exigências e condições previstas na legislação.
 (...) 
§ 3º O livro-razão deverá ser entregue em meio digital ao Sped.
12.	Verifica-se dos autos que a empresa Regina Pacheco & Coelho Consultoria em Informática Ltda. apresentou Certidão Digital (peça 4, p. 73) , emitida pela Junta Comercial do Distrito Federal, onde consta a informação de que o balanço patrimonial e as demonstrações contábeis da empresa encontram-se arquivados na Junta Comercial e estão vigentes. Ademais, a empresa apresentou o Recibo de Entrega de Escrituração Contábil Digital (peça 4, p. 77) , onde consta a informação de que o Livro Diário, a que se refere, está autenticado eletronicamente. Por fim, apresentou também os termos de abertura e encerramento do Livro Diário.
13.	Do exposto, entende-se que assiste razão à representante, pois a não aceitação da sua documentação para habilitação na Concorrência 8/2019, a qual atendia a legislação de regência, cumprindo integralmente o item 3.8.2 do Edital do certame, implicou, no caso concreto, violação de preceitos básicos norteadores das licitações públicas, em especial os princípios da isonomia e da seleção da proposta mais vantajosa para a Administração, tendo em vista que tal decisão poderá estar afastando empresas tecnicamente capazes e com valor justo para a prestação dos serviços.
14.	Quanto à análise do recurso impetrado pela empresa Regina Pacheco & Coelho Consultoria em Informática Ltda., em face de sua inabilitação, entende-se que a resposta dada pela Comissão de Licitação, de que “para que fosse considerado como documento válido [a Escrituração Contábil Digital], deveriam ter sido encaminhadas as Demonstrações Contábeis entregues a Receita Federal do Brasil, via PGA”, de fato, afronta o princípio da vinculação ao instrumento convocatório, uma vez que não consta do item 3.8.2 do Edital essa exigência, conforme se observa na transcrição desse item acima (ver item 5 supra) . Ademais, a exigência de documentação mais ampla que o Edital em nada contribui para se avaliar a real situação financeira das empresas, que é o objetivo último do item questionado (3.8.2) .
15.	Acrescente-se a isso, o fato de que o descaso da Comissão de Licitação para com a análise dos recursos impetrados pelas empresas, inclusive a ora representante, aos quais foi dada resposta padrão, representa afronta aos princípios constitucionais do contraditório e da ampla defesa.
16.	Está configurado o pressuposto da plausibilidade jurídica em razão de que a representante apresentou a documentação de acordo com o item 3.8.2 e subitem 3.8.2.2 do Edital da Concorrência 8/2019. O recibo de Entrega de Escrituração Contábil Digital apresentado reforça que se considera autenticado o livro contábil a que se refere, dispensando-se a autenticação de que trata o art. 39 da Lei 8.934/1994. O recibo comprova a autenticação. Foram apresentados, também, os termos de abertura e encerramento. Portanto a documentação foi apresentada nos estritos termos do Edital.
17.	Feitas essas considerações, propõe-se deferir o pedido de medida cautelar, uma vez presentes os pressupostos do perigo da demora e da plausibilidade jurídica, essenciais para sua concessão, e por restar descaracterizado o perigo da demora reverso. 

[...]
19. Em virtude do exposto, propõe-se:
19.1.	conhecer da representação, satisfeitos os requisitos de admissibilidade constantes no art. 113, § 1º, da Lei 8.666/1993, c/c os arts. 235 e 237, VII, do Regimento Interno deste Tribunal, e no art. 103, § 1º, da Resolução - TCU 259/2014;
19.2.	deferir o pedido de concessão de medida cautelar, sem oitiva prévia, com fulcro no art. 276 do Regimento Interno/TCU, tendo em vista a existência dos elementos necessários para sua adoção, a fim de que os órgãos nacionais do Sistema Indústria, Sesi/DN, Senai/DN, IEL/NC e CNI, suspendam o andamento da Concorrência 8/2019 até que o Tribunal delibere sobre o mérito da matéria ora em apreço e, caso algum contrato já tenha sido firmado, abstenha-se de praticar qualquer ato com vistas à sua execução até a deliberação definitiva desta Corte;
19.3.	realizar a oitiva dos órgãos nacionais do Sistema Indústria, Sesi/DN, Senai/DN, IEL/NC e CNI, com amparo no art. 276, § 3º , c/c art. 250, V, todos do Regimento Interno/TCU, para que, no prazo de quinze dias, se pronunciem em relação aos pressupostos da cautelar deferida, e também quanto aos seguintes pontos relativos à Concorrência 8/2019:
a) inabilitação indevida da empresa Regina Pacheco & Coelho Consultoria em Informática Ltda., ao não aceitar a documentação apresentada pela referida empresa, a qual atendia a legislação de regência, cumprindo integralmente o item 3.8.2 do Edital do certame, violando, com isso, preceitos básicos norteadores das licitações públicas, em especial os princípios da isonomia e da seleção da proposta mais vantajosa para a Administração, previstos no art. 3º da Lei 8.666/1993;
b) exigência de documentação além do que estabelecia o item 3.8.2 do Edital, na fase de análise do recurso impetrado pela empresa Regina Pacheco & Coelho Consultoria em Informática Ltda., em face de sua inabilitação, em evidente afronta ao princípio da vinculação ao instrumento convocatório, previsto no art. 3º da Lei 8.666/1993;
c) adoção de resposta padrão aos recursos impetrados pelas empresas inabilitadas, inclusive a empresa Regina Pacheco & Coelho Consultoria em Informática Ltda., demonstrando que o mérito dos recursos apresentados não foram analisados, representando, com isso, afronta aos princípios constitucionais do contraditório e da ampla defesa, previstos no art. 5º, inciso LV, da Constituição Federal.
d) demais informações que julgar necessárias; e
e) designação formal de interlocutor que conheça da matéria para dirimir eventuais dúvidas, informando nome, função/cargo, e-mail e telefone de contato.
19.4.	alertar o órgãos nacionais do Sistema Indústria, Sesi/DN, Senai/DN, IEL/NC e CNI quanto à possibilidade de o TCU vir a determinar a anulação dos atos decorrentes do certame ou não prorrogação do contrato, caso haja elementos suficientes para a decisão de mérito, que caracterizem afronta às normas legais e/ou a possibilidade de ocorrência de prejuízos à Administração;
19.5.	encaminhar cópia da presente instrução aos órgãos nacionais do Sistema Indústria, Sesi/DN, Senai/DN, IEL/NC e CNI, de maneira a embasar as respostas à oitiva;
19.6.	comunicar ao representante a decisão que vier a ser prolatada.
É o relatório.

Márcio Augusto Brito Costa (OAB/DF 19.449) e outros.

Não atuou.

REPRESENTAÇÃO. LICITAÇÃO PARA CONTRATAÇÃO DE EMPRESAS ESPECIALIZADAS NA PRESTAÇÃO DE SERVIÇOS EM SOLUÇÕES DIGITAIS. AUSÊNCIA DA FUMAÇA DO BOM DIREITO. IMPROCEDÊNCIA. INDEFERIMENTO DA MEDIDA CAUTELAR. CIÊNCIA.

REPRESENTAÇÃO (REPR)

Secretaria de Controle Externo de Aquisições Logísticas (Selog).

Trata-se de representação (peça 1) formulada pela empresa Regina Pacheco & Coelho Consultoria em Informática Ltda. (Produtiva) sobre indícios de irregularidades relacionados à Concorrência 8/2019, do tipo técnica e preço, realizada de forma conjunta pela Confederação Nacional da Indústria (CNI) ; Serviço Social da Indústria (Sesi) – Departamento Nacional; Serviço Nacional de Aprendizagem Industrial (Senai) – Departamento Nacional e Instituto Euvaldo Lodi – Núcleo Central (IEL) , que tem por objeto a contratação de duas empresas especializadas na prestação de serviços em soluções digitais sob demanda (peça 4, p. 1) .
O valor estimado da contratação é de R$ 30.000.000,00, com vigência prevista para doze meses, prorrogável até o limite de sessenta meses (peça 4, p. 41) .
Consoante registra a unidade técnica, a sessão pública da Concorrência 8/2019 ocorreu em 15/8/2019. Em 27/8/2019, foi divulgado o resultado da fase de habilitação, tendo sido habilitadas sete empresas e inabilitadas outras seis. Em 30/9/2019, o julgamento dos recursos interpostos manteve inalterado o resultado da fase de habilitação (peça 4, p. 134 a 141) .
Em síntese, a representante pontuou os seguintes indícios de irregularidade na sua inabilitação:
a) para a sua habilitação, apresentou o Recibo de Entrega de Escrituração Contábil Digital, no qual consta a informação de que “considera-se autenticado o livro contábil a que se refere este recibo, dispensando-se a autenticação de que se trata o art. 39 da Lei 8.934/1994. Este recibo comprova a autenticação”. Foram apresentados, também, os termos de abertura e encerramento. Portanto a documentação foi apresentada nos estritos termos do Edital; 
b) a empresa foi inabilitada sob a alegação de que não atendera ao item 3.8.2 do Edital da Concorrência 8/2019, uma vez que o Balanço Patrimonial e Demonstrações Contábeis do último exercício social apresentados foram registrados no Cartório de Notas e não na Junta Comercial;
c) a autenticação mecânica que era realizada de modo manual pelos órgãos de registro competentes, seja a Junta Comercial ou os Cartórios de Registros de Títulos e Documentos, foi substituída pelo recibo de entrega emitido eletronicamente, pela transmissão dos Livros Contábeis Digitais por meio do Sistema Público de Escrituração Digital (Sped) , no módulo da Escrituração Contábil Digital (ECD) , dispensado qualquer outra forma de autenticação; 
d) na análise do recurso apresentado pela representante contra sua inabilitação, houve flagrante inobservância do princípio da vinculação ao instrumento convocatório, uma vez que o parecer da área contábil afirmou que, para que a Escrituração Contábil Digital (ECD) fosse considerada como documento válido, deveriam ter sido encaminhadas as Demonstrações Contábeis entregues à Receita Federal do Brasil, via PGA, mas no edital não existe essa previsão, além de que o sistema PGA não existe mais; 
e) a decisão que manteve a inabilitação da empresa representante e de outras cinco licitantes não analisou as questões técnicas e jurídicas apresentadas nas peças recursais, tendo sido utilizado mero texto padrão, desconexo com as razões recursais apresentadas.
A unidade técnica responsável pelo feito, Secretaria de Aquisições Logísticas – Selog, entendeu que assiste razão à representante em seu pleito (peças 5 a 7) .
Considerou como válidos os documentos apresentados pela empresa Regina Pacheco & Coelho Consultoria em Informática Ltda., quais sejam: Certidão Digital (peça 4, p. 73) , emitida pela Junta Comercial do Distrito Federal, na qual constaria a informação de que o balanço patrimonial e as demonstrações contábeis da empresa encontravam-se arquivados na Junta Comercial e estariam vigentes. Ademais, entendeu que a empresa teria apresentado o Recibo de Entrega de Escrituração Contábil Digital (peça 4, p. 77) , em que consta a informação de que o Livro Diário, a que se refere, está autenticado eletronicamente. Por fim, entendeu que os termos de abertura e encerramento do Livro Diário apresentados estariam de acordo com as exigências do edital (peça 4, p. 78 a 90) .
A unidade técnica assinalou que estaria configurado “o pressuposto da plausibilidade jurídica”. Segundo afirmou, a representante teria apresentado a documentação de acordo com o item 3.8.2 e subitem 3.8.2.2 do Edital da Concorrência 8/2019. O Recibo de Entrega de Escrituração Contábil Digital apresentado reforçaria que se considera autenticado o livro contábil a que se refere, dispensando-se a autenticação de que trata o art. 39 da Lei 8.934/1994. O recibo comprovaria a autenticação. Concluiu afirmando que, “portanto a documentação foi apresentada nos estritos termos do Edital” (peça 5) .
Desse modo, a Selog entendeu restarem configurados os pressupostos da fumaça do bom direito e do perigo da demora e, diante disso, propôs conhecer da presente representação e deferir o pedido de concessão de medida cautelar, sem oitiva prévia.
Feito esse breve resumo, passo ao exame dos autos. 
Inicialmente, cabe conhecer da representação, satisfeitos os requisitos de admissibilidade previstos no art. 237, inciso VII, do Regimento Interno deste Tribunal c/c o art. 87, § 2º, da Lei 13.303/2016.
No mérito, divirjo do posicionamento da unidade técnica, uma vez que os documentos acostados aos autos apontam em sentido diverso.
O item 3.8 do Edital da Concorrência 8/2019 (peça 4, p. 4-5) , ao tratar da qualificação econômico-financeira, afirma que as licitantes deverão apresentar: 
3.8.2. Balanço patrimonial e Demonstrações contábeis do último exercício social, já registrados na Junta Comercial ou apresentados via SPED, que comprovem a boa situação financeira da empresa. [...]
3.8.2.2. Com relação às demais empresas, o balanço patrimonial e as demonstrações contábeis devem constar das páginas correspondentes do Livro Diário, devidamente autenticado na Junta Comercial da sede ou do domicílio do licitante (ou em outro órgão equivalente) , com os competentes termos de abertura e de encerramento.
Portanto, o item 3.8.2 do edital estabelece como critério de habilitação a entrega pela licitante do balanço patrimonial e das demonstrações contábeis do último exercício social, já registrados na Junta Comercial ou apresentados via Sped  — sistema criado pelo governo federal para o recebimento de informações fiscais e contábeis das empresas, utilizando-se da certificação digital para fins de assinatura dos documentos eletrônicos, garantindo assim a sua validade jurídica.
O que se vê dos elementos constantes à peça 4 é que nem um nem outro requisito foi cumprido. 
Primeiro, a certidão digital (peça 4, p. 73) emitida pela Junta Comercial do Distrito Federal, na qual constaria a informação de que o “balanço patrimonial e as demonstrações contábeis da empresa encontravam-se arquivados na Junta Comercial e estariam vigentes”, na verdade, não se presta para esse fim. Trata-se de uma certidão simplificada que atesta tão somente que informações sobre os dados cadastrais da empresa estão registrados na junta comercial. Não apresenta qualquer informação referente às demonstrações contábeis da empresa arquivadas na Junta Comercial. 
De igual modo, a certidão simplificada apresentada à peça 4, p. 72, não contempla qualquer informação sobre as demonstrações contábeis da empresa, tão somente o capital social integralizado.
Segundo, em consulta ao sistema Sped (peça 8) , verificamos que o recibo de entrega de escrituração contábil digital apresentado à comissão de licitação (peça 4, p. 77) , sob o número Hash 93.24.25.CO.AC.62.17.DC.EB.2C.C4.51.C5.74.7E.57.69.EB.97.72, encontra-se naquele sistema com o status “escriturações não ativas”, cuja data de entrega ocorreu em 25/4/2019. A aludida escrituração foi substituída por outra entregue em 27/6/2019 (Hash 50.15.2D.B7.EC.B1.4A.59.31.96.AE.32.6.DB.A5.13.DE.B2.1A.29) , que consta atualmente no Sped com o status “escriturações ativas”. 
Portanto, quando da abertura do procedimento licitatório, em 29/7/2019 (peça 4, p.1) , a licitante já dispunha do novo recibo, mas mesmo assim, entregou o antigo. Tanto é verdade que o balanço patrimonial apresentado pela licitante à peça 4, p. 70 e 71, refere-se ao novo número de recibo, consoante consta registrado no rodapé do aludido balanço patrimonial que ela entregou.
Ademais, as demonstrações apresentadas pela licitante à peça 4, p. 78 a 90, são de uma terceira categoria, ou seja, referem-se a demonstrações montadas manualmente e autenticadas em cartório, e que, portanto, não se encontram nem arquivadas na Junta Comercial e nem foram enviadas via Sped. 
Vale registrar que os documentos entregues via Sped têm um formato próprio, em que cada folha contempla em seu rodapé o número do recibo correspondente. De igual maneira, aqueles arquivados na Junta Comercial contemplam em seu rodapé o número de protocolo respectivo. Esse cuidado é justamente para garantir a autenticidade do conjunto de informações, ou seja, evitar que haja montagem com diferentes partes de documentos. As demonstrações montadas manualmente não apresentam nenhum registro em seu rodapé.
Ao compulsar os autos, identificamos à peça 4, p. 59 a 69, documento arquivado na Junta Comercial que diz respeito ao estatuto e alteração de capital social e, portanto, não socorre a representante no que tange ao cumprimento do item 3.8.2, já que não apresenta qualquer informação contábil.
Em suma, o que se vê nos autos é um conjunto de informações desencontradas, em que a licitante encaminhou um recibo do Sped não válido (peça 4, p. 77) , uma certidão de registro na Junta Comercial que não tem relação com os dados contábeis da empresa (peça 4, p. 73) e um conjunto de demonstrações contábeis montadas manualmente, tão somente autenticadas em cartório (peça 4, p. 78 a 90) . Por outro lado, encaminhou o balanço patrimonial referente ao Sped válido (peça 4, p. 70 e 71) , mas absteve-se de encaminhar o respectivo recibo e os demais demonstrativos que integram o compêndio de documentos exigidos. 
O objetivo da cláusula do edital em tela é avaliar a saúde financeira da licitante de modo a ter indicativos que ela terá condições de honrar a execução do contrato, caso consagre-se vencedora do procedimento licitatório. O registro desses dados contábeis na Junta Comercial ou o recibo de que foram encaminhados via Sped confere presunção de validade jurídica para tais informações. 
Desse modo, a empresa deixou de cumprir um requisito de validade para habilitação ao não apresentar a documentação completa. Por tais razões, não vejo configurado ilegalidade no ato da comissão de licitação (peça 4, p. 129) que inabilitou a licitante Regina Pacheco & Coelho Consultoria em Informática Ltda.
	Ante o exposto, diante da ausência da fumaça do bom direito, propugno por considerar improcedente a representação, indeferir o requerimento de medida cautelar formulado e dar ciência à representante.
TCU, Sala das Sessões Ministro Luciano Brandão Alves de Souza, em 30 de outubro de 2019.
Ministro VITAL DO RÊGO 
Relator